【裁判字號】    97,上更(一),615
【裁判日期】    981230
【裁判案由】    偽造有價證券等
【裁判全文】
臺灣高等法院刑事判決             97年度上更(一)字第615號
上  訴  人  臺灣臺北地方法院檢察署檢察官
上  訴  人
即  被  告  丑○○
選任辯護人  林傳哲律師
上  訴  人
即  被  告  庚○○
選任辯護人  吳振賓律師
上  訴  人
即  被  告  辛○○
選任辯護人  林富村律師
            柏有為律師
            張峪嘉律師
上  訴  人
即  被  告  子○○（原名癸○○）
指定辯護人  本院公設辯護人  丁○○
上  訴  人
即  被  告  己○○
            甲○○
上二人共同
選任辯護人  謝生富律師
            李金澤律師
被      告  丙○○（原名李金璋）
指定辯護人  本院公設辯護人  丁○○
上列上訴人等因被告等偽造有價證券等案件，不服臺灣臺北地方
法院92年度訴字第2074號，中華民國94年6月3日第一審判決（起
訴案號：臺灣臺北地方法院檢察署92年度調偵字第 21、22、663
號），提起上訴，經判決後，由最高法院發回更審，本院判決如
下：
    主  文
原判決關於辛○○、己○○、甲○○、丑○○、子○○（原名癸○○）、庚○○、丙○○（原名李金璋）部分均撤銷。
辛○○、己○○、甲○○、丙○○共同行使偽造私文書，足以生
損害於他人，辛○○處有期徒刑壹年陸月，減為有期徒刑玖月；
己○○、甲○○、丙○○各處有期徒刑壹年肆月，均減為有期徒
刑捌月。附表一所示偽造之印文、簽名均沒收。
丑○○、子○○共同行使偽造私文書，足以生損害於他人，各處
有期徒刑年。附表一所示偽造之印文、簽名均沒收。
庚○○共同行使偽造私文書，足以生損害於他人，處有期徒刑
年陸月。附表一所示偽造之印文、簽名均沒收。
    事  實
一、梁鈺椿於民國88年初因獲悉新竹南門綜合醫院（下稱南門醫
    院）前董事長壬○○○擁有閒置資金約新臺幣（下同）1 億
    元，並為籌措興建南門醫院新院區之經費，欲以該資金從事
    投資賺取相當利潤，梁鈺椿（業經本院判決確定）亟思從中
    謀取不法利益，遂主動結識壬○○○，先以熟習相關投資管
    道為名取信於壬○○○，再與壬○○○透過不知情之律師王
    富茂認識辛○○及子○○（原名癸○○）、丙○○（原名李
    金璋）夫妻，梁鈺椿即與子○○、丙○○、辛○○及透過辛○○認識之己○○、甲○○等人積極詢問相關資金運用方式
    。適超然工程有限公司（下稱超然公司）負責人丑○○、前
    股東王道生（業經本院判決確定）均思為該公司取得資金，
    與戊○○（所涉行使偽造私文書等罪業經臺灣臺中地方法院
    以93年度金重訴緝字第1號判決處以有期徒刑5年2月確定）
    、庚○○、乙○○（未據起訴）等人在尋覓資金，經甲○○
    與乙○○聯繫並介紹己○○等人，渠等得悉年事已高之壬○○○手上握有高額資金，認有機可趁，丑○○、王道生、戊○○、乙○○、庚○○、甲○○、己○○、辛○○、子○○
    、丙○○、梁鈺椿共同基於行使偽造私文書及為自己不法所
    有之犯意聯絡，先由戊○○、乙○○在88年7月間某不詳地
    點，在本票號碼KS981392之商業本票（下稱系爭本票）上填
    載面額1億元、發票日88年7月28日、到期日89年7月27日之
    資料後，即冒用第一銀行中崙分行襄理劉達雄之名義，在系
    爭本票之保證人欄上偽造如附表一所示之印文、簽名後，隨
    即由甲○○、己○○透過辛○○聯絡子○○、丙○○於88年
    7月28日上午，在臺北市○○○路某高雄牛奶大王店內，向
    壬○○○佯稱已找到第三人欲向其借款且願給付高額利息，
    並可提供經過銀行保證之票據擔保屆期可獲清償，致壬○○○陷於錯誤，誤認債權可獲確保，可儘速獲利而同意，並由
    子○○、丙○○、梁鈺椿帶同壬○○○至合作金庫總行處，
    自壬○○○所有帳號0000000000000號帳戶內提領出現金1億
    元，由丙○○開車載送壬○○○、子○○、梁鈺椿至第一銀
    行中崙分行處，並告知壬○○○在該行開立帳號0000000000
    0號帳戶。同時戊○○則與丑○○、王道生、庚○○、乙○○等人在第一銀行中崙分行附近某咖啡廳內，由戊○○提出
    上開偽造由襄理劉達雄代表第一商業銀行中崙分行為保證人
    之系爭本票一紙，經丑○○交由王道生以超然公司、代表人
    丑○○為發票人而在系爭本票發票人欄為登載後，丑○○即
    將系爭本票交由庚○○保管，再推由庚○○利用同日下午3
    時15分許銀行將關門而較難查證之時間，在第一銀行中崙分
    行內出示予壬○○○而行使之，佯稱確已取得銀行保證之本
    票，足以生損害於壬○○○、劉達雄及第一銀行中崙分行對
    於國內保證業務管理之正確性，並使壬○○○陷於錯誤，將
    所提領1億元現金悉數交付予在場之庚○○、丑○○、子○○、己○○、甲○○等人，庚○○當場先交付其中800萬元
    予壬○○○，稱係依約應給付壬○○○之利息以取信之，其
    間梁鈺椿、子○○均向壬○○○諉以不能查證系爭本票上銀
    行保證之效力，否則無法處理，壬○○○即將該筆800萬元
    款項存入其當日甫在第一銀行中崙分行開立之上開帳戶內，
    其餘9200萬元現款由庚○○等人取得，丑○○當場將其中
    4600萬元中之2200萬元、2000萬元存入其前於同年月6日已
    先行在該行開立之戶名超然公司、帳號00000000000號帳戶
    內，餘款由己○○、庚○○、乙○○取走，事後丑○○、王
    道生、戊○○、梁鈺椿、庚○○、辛○○、丙○○、子○○
    、己○○、甲○○、乙○○等人分配得款之情形則如附表二
    所示。迨壬○○○辦畢存款手續，發覺在場者已有多人離去
    ，卻仍未取得系爭供擔保之本票，遂追出銀行覓得庚○○，
    始由庚○○交付系爭本票，惟經壬○○○當晚返家出示予家
    人，認該本票之銀行保證效力尚有疑問，於翌日早上去電銀
    行詢問，發覺第一銀行中崙分行並無同意擔任系爭本票保證
    人之情形，始知受騙，經其報警後扣得附表二丑○○、子○○得款存入各該帳戶之部分款項。
二、案經壬○○○訴由法務部調查局基隆市調查站報請臺灣臺北
    地方法院檢察署檢察官偵查起訴。
    理  由
壹、程序方面：
一、證人即告訴人壬○○○於89年1 月24日偵訊之陳述，係居於
    證人地位所為之證言，未經具結，不得作為證據。
二、按被告以外之人於審判外之言詞或書面陳述，除法律有規定
    者外，不得作為證據，刑事訴訟法第159條第1項定有明文。
    查被告己○○於調查局詢問時所為之供述，經核並不符合刑
    事訴訟法第159條之2所定傳聞法則之例外規定，依上開同法
    第159條第1項之規定，自不得作為證據。
三、復按被告以外之人於審判外之言詞或書面陳述，除法律有規
    定者外，不得作為證據；又被告以外之人於審判外之陳述，
    雖不符合同法第159條之1至第159條之4之規定，但經當事人
    於審判程序同意作為證據，法院審酌該言詞陳述或書面陳述
    作成時之情況，認為適當者，亦得為證據。當事人、代理人
    或辯護人於法院調查證據時，知有第159條第1項不得為證據
    之情形，而未於言詞辯論終結前聲明異議者，視為有前項之
    同意，刑事訴訟法第159條第1項及第159條之5分別定有明文
    。被告庚○○、丑○○、同案被告梁鈺椿於法務部基隆市調
    查站之筆錄、證人壬○○○於調查站、偵訊之陳述（89年1
    月24日當次除外），均經依法踐行調查證據程序，被告等人
    、辯護人均未於言詞辯論終結前就證據能力聲明異議，本院
    審酌證據資料製作時之情況，均無違法不當及證明力明顯過
    低之瑕疵，亦查無依法應排除其證據能力之情形，認以之作
    為證據應屬適當，皆有證據能力。
四、被告辛○○主張其調查局筆錄所載「……在7月28日上午約
    10時許，一位仲介同業小張（原本不知其姓名，後來透過陳
    大衛告知叫做己○○）來找我並拿出乙張已蓋好章之銀行保
    障票表示可以做了，我即聯絡李金璋夫婦見面，在場者有小
    張及小方……」，與其應訊之陳述不符云云。經本院勘驗上
    揭筆錄之錄音光碟得知，被告辛○○於調查局之筆錄，確與
    錄音有不符之處，依刑事訴訟法第100條之1第2項規定，被
    告辛○○於調查局筆錄上之記載，與錄音光碟內容不符部分
    ，不得作為本案證據，並以本院勘驗筆錄為其陳述內容。
貳、實體部分：
一、訊據被告丑○○等7人均矢口否認有行使偽造私文書及詐欺
    取財之犯行，被告丑○○辯稱：伊係公司欲施作工程需要
    錢才透過戊○○介紹，有約定借款人提供1億元借款，利息1
    年800萬元，88年7月6日戊○○指定伊先至臺北市第一銀行
    中崙分行開立帳戶，於同年月28日才通知伊已找到資金，並
    於當日中午約在第一銀行中崙分行附近咖啡廳內見面，戊○○持系爭本票給伊蓋章時，其上已填載1億元，其餘均空白
    ，伊叫王道生蓋章後，戊○○即拿走該本票，之後又進入咖
    啡廳將裝有系爭本票之信封交給伊，要伊至一銀中崙分行會
    客室等候金主前來，故系爭本票如何由銀行經理背書伊均不
    知情。後來金主提一塑膠袋錢進入，伊即拿所交付之4200萬
    元存入伊前已開立於該銀行之帳戶內，庚○○又拿400萬元
    交予王道生，要伊等交給戊○○，伊回家覺得奇怪，才決定
    不要借錢，並欲將系爭本票取回，隔日與戊○○聯繫，戊○○要伊把錢給他，他才願意取回系爭本票，故伊才將取得之
    部分款項交予戊○○，至餘款則交還壬○○○，伊未詐欺及
    偽造該商業本票上之保證人簽章，伊自己亦係被害人云云；
    被告庚○○辯稱：所有事務係戊○○一手策劃，開立系爭
    本票前伊雖與丑○○同在第一銀行中崙分行附近某咖啡廳內
    ，但彼此並不認識，係下午2、3時戊○○進來後才介紹，後
    來戊○○要伊至第一銀行中崙分行與代表金主該方之乙○○
    接頭，其餘人等伊則均不認識，迨當日約下午3時15分許，
    方見金主拿了好幾個布袋內裝約1億元現金過來，伊即按照
    戊○○指示拿取仲介費共約700萬元，隔2、3日後發現錯誤
    ，乙○○又找朋友匯給伊約800萬元，己○○亦匯款80萬元
    給伊，伊所經手款項約1580萬元，但伊後來均有陸續發放仲
    介費給其他人，對於偽造文書、詐欺等並不知情云云；被
    告辛○○辯稱：伊第一次與壬○○○見面談案子談不攏就散
    了，伊有告知壬○○○不能進行，因為款項一定要有3億元
    以上，其餘被告如何做伊不知道，之後只有用電話與己○○
    、子○○聯繫，88年7月28日伊並未到場，只知道後來有分
    到紅利云云；被告子○○辯稱：伊並不會說客語，聽不懂
    壬○○○與其他人交談內容，當天伊自甲○○處收受一張第
    一銀行經理名片，隨即交付給壬○○○，至於其他人做什麼
    伊均不知道，伊也沒進去銀行云云；被告己○○辯稱：伊
    係透過辛○○認識壬○○○，得知她有1億元欲做借貸，當
    日係甲○○告知有某家公司欲借款，並稱有某家銀行願意為
    該欲借款之公司背書，要伊通知壬○○○，伊才透過辛○○
    通知壬○○○，並先約在臺北市○○○路衣蝶百貨處，甲○○有持銀行經理名片及系爭本票彩色影本給子○○夫婦看，
    由子○○夫婦請壬○○○至第一銀行中崙分行，原本甲○○
    要壬○○○將錢匯至第一銀行中崙分行，但因合庫不讓伊等
    匯款，才改以現金方式，伊有幫忙拿錢至銀行，戊○○或超
    然公司之相關人伊均不認識，僅認識甲○○，乙○○是甲○○介紹認識，代表金主部分伊只認識辛○○，但認識金主即
    壬○○○時曾見過子○○、丙○○、梁鈺椿等人，伊對實際
    交付款項原因並不清楚云云；被告甲○○辯稱：88年7月
    28日伊以電話約己○○至臺北市○○○路衣蝶百貨樓下，在
    前1日乙○○有將之前做過別家銀行之本票樣本（非第一銀
    行中崙分行）交給伊，相關案子事務在電話中已經談過，至
    衣蝶百貨樓下伊將本票樣本交給子○○，由子○○將系爭本
    票帶至一高雄牛奶大王店內交給壬○○○看，伊即離開等電
    話，其餘人等約在第一銀行中崙分行某咖啡廳處，伊沒有去
    。之後因乙○○要匯800萬元給庚○○卻未帶證件，才由伊
    在松江路上之中小企銀處辦理匯款，系爭本票上之保證人是
    否經偽造及詐欺取財等伊均不知道云云；被告丙○○辯稱
    ：伊妻即子○○係從事土地仲介買賣，若需要均由伊開車載
    子○○至臺北接洽生意，當天做何資金操作等伊全不知情，
    只知道壬○○○及其餘被告等領好錢叫伊開車將錢載到銀行
    ，卸完伊即在車上，並未進入銀行，相關情形均不知情云云
    ；
二、經查：
（一）證人即告訴人壬○○○證稱：伊經由梁鈺椿介紹先認識王
      富茂，由王富茂帶至某處欲找金主，在金主那邊才第1次
      見到子○○、丙○○、辛○○等人，當時子○○向伊稱有
      事可以找她，因伊欲興建醫院資金不足，梁鈺椿、子○○
      稱要幫忙，看可否用高利息之方式賺錢，7月28日子○○
      拿銀行經理名片給伊，說已和經理聯絡好，伊就在梁鈺椿
      、子○○、丙○○陪同下提領1億元現金至第一銀行中崙
      分行，庚○○當場拿系爭本票給伊看，並告知該本票係1
      億元的錢，但他要做什麼用伊不知道，伊見到庚○○與銀
      行經理說話，才覺得安心，就將現金交給子○○所介紹一
      些人，之後有人將800萬元交給伊存入伊第一銀行中崙分
      行帳戶，但此800萬元是什麼錢伊也不清楚，後來錢被拿
      走卻無人交付本票給伊，伊從後門出去追了大約10公尺追
      到庚○○，庚○○才將系爭本票交給伊，梁鈺椿則囑附伊
      不能打電話向經理查詢。伊並無借錢給超然公司或丑○○
      、戊○○、李天后等人之情事，伊也不認識他們，當晚伊
      拿系爭本票回家後，伊女婿認為大概是騙人的，隔天打電
      話向銀行詢問查證得知無此事，才知道被騙等語（見第15
      68號他卷第3頁反面至第4頁反面、原審卷(二)第208頁反面
      至第214頁），並有其在合庫及第一銀行中崙分行之存摺
      明細表影本各一份附卷可稽（見第1104號偵卷第131至136
      頁）。
（二）告訴人將錢運至第一銀行中崙分行時，被告丑○○、庚○○、己○○、甲○○及同案被告王道生、梁鈺椿均自承其
      等在場，就該1億元資金之去向部分，除告訴人所稱當場
      取回800萬元外，其餘情形如下：
    1.同案被告梁鈺椿自承取得200萬元，並已均返還告訴人，
      此有告訴人立具之收據及匯款回條、存證信函及支票等在
      卷可稽（見第1104號偵卷第61頁、第206至210頁、第222
      至225）。
    2.被告子○○、丙○○夫妻自承當日取得1600萬元，除將其中
      200萬元交予被告辛○○，另200萬元交予被告梁鈺椿，及
      事後另交付被告丑○○200萬元外，餘款1000萬元均由被
      告子○○、丙○○取得（其中300萬元、300萬元由被告丙○○於88年7月29日分別存入如附表二所示其女兒李珮帆
      、李季陵帳戶，此有大眾商業銀行之李季陵開戶資料、交
      易查詢清單、存入憑條及萬通商業銀行之李珮帆開戶資料
      、存款往來明細在卷可參（見第1104號偵卷第74至79頁）
      ，被告子○○、丙○○主張存入李珮帆帳戶之款項為200
      萬元，容有誤認。另其中100萬元雖曾出借予被告梁鈺椿
      ，但被告梁鈺椿於原審稱已返還，被告子○○對此亦不否
      認）。
    3.被告己○○自承當日取得400萬元後，即轉交100萬元予被
      告辛○○，事後再轉交100萬元予被告甲○○、80萬元予
      被告庚○○，其僅取得餘款120萬元，並於93年3月11日返
      還告訴人20萬元，亦有收據1紙可憑（見原審卷(一)第112頁
      ）。
    4.被告辛○○自承自子○○、己○○處各取得200萬元、100
      萬元，共計得款300萬元。
    5.被告甲○○自承僅取得100萬元，核與被告己○○所供稱
      曾交付其100萬元者相符，惟案外人乙○○則稱甲○○得
      款400萬元（見上揭偵卷第188頁反面），是被告甲○○實
      際得款為100萬元以上。
    6.被告庚○○自承當日取得700萬元，連同88年8月3日案外
      人乙○○以甲○○名義現金存入其帳戶之800萬元、被告
      己○○匯款之80萬元，共計得款1580萬元，並有其於臺灣
      中小企業銀行帳號00000000000號帳戶之存摺明細影本一
      份為憑（見上揭偵卷第29至31頁）。
    7.被告丑○○自承當場將2200萬元、2000萬元存入第一銀行
      中崙分行超然公司帳戶內，當日取得之400萬元則交予戊○○，被告丑○○並於88年7月29日將前所存入金額中之
      1200萬元分3次領出，同日又各提領600萬元、650萬元，
      88年7月30 日再提領500萬元現金，除其中50萬元供被告
      丑○○自己使用外，其餘款項則分別以面額600萬元、400
      萬元、400萬元、400萬元之臺支支票（票號：BB00000000
      、BA0000000、BA0000000、BA0000000號）及現金600萬元
      、100萬元予戊○○，共給付2900萬元予戊○○等情，有
      超然公司帳戶之存款明細分類帳影本、取款憑條、第一銀
      行中崙分行簽發臺支申請書代聯行往來收入傳票、轉帳收
      入傳票等附卷可稽（見上揭偵卷第69至73頁），並據證人
      戊○○於本院前審證述屬實（見上訴審卷第147頁）。同
      案被告王道生於原審雖陳稱：400萬元之臺支連同現金400
      萬元係交予案外人楊朝凱（原名楊冠宇）之借款云云，惟
      此已與被告丑○○所述：上揭款項係交予戊○○，超然公
      司與雲從龍公司無借貸關係，超然公司與雲從龍公司之借
      據係事後戊○○要伊寫的，並非屬實等語不符（見第1568
      號他卷第42頁反面、原審卷(三)第49頁），證人即雲從龍公
      司負責人楊朝凱亦證稱：該筆500萬元款項係戊○○之前
      積欠雲從龍公司債務之還款，雲從龍公司與超然公司間並
      無任何借貸關係等語（見原審卷(三)第105頁反面），應認
      上揭款項確係交予戊○○，戊○○再持其中500萬元清償
      其對雲從龍公司之債務。另被告丑○○事後又自被告子○○處再取得200萬元一事，亦據其與被告子○○、丙○○
      一致供述在卷，故被告丑○○一共得款1900萬元。
    8.同案被告王道生自承88年7月28日戊○○交予其65萬元，
      核與證人戊○○所述相符（見第1104號偵卷第34頁反面）
      ，嗣已於95年2月23日返還65萬元予壬○○○，並立有和
      解書1份在卷可憑。
    9.證人戊○○於本院前審自承其自丑○○處取得共計2900萬
      元，扣除其給予王道生65萬元，實際取得2835萬元。
    10.證人乙○○於偵訊時陳稱僅取得400萬元（見第1104號偵
      卷第188頁反面），惟被告庚○○、證人戊○○則稱其取
      得1700萬元（包括事後交付與庚○○之800萬元），是此
      部分乙○○得款及去向不明。
（三）告訴人取得之系爭本票上保證人欄上印文、簽名均非第一
      銀行中崙分行所授權，更非該分行襄理劉達雄所為一節，
      業據證人劉達雄結證在卷（見原審卷(三)第80至83頁），並
      稱未曾見過此種形式之保證票，第一銀行中崙分行亦未曾
      從事此種內容之保證業務等語。且觀諸卷附劉達雄之簽名
      字跡確與系爭本票上如附表一編號三所示者迥異，並有系
      爭本票影本一份暨證人劉達雄之簽名字跡等在卷可參（見
      第1104號偵卷第59頁、原審卷(三)第85頁），故系爭本票上
      如附表一所示印文、簽名係遭人偽造後持交予告訴人行使
      一事，已堪認定。又被告等雖係對告訴人佯稱取得銀行保
      證，惟系爭本票上除了足以表彰由銀行負保證責任之大小
      章外，尚有劉達雄之簽名，是就該本票保證人欄因遭人偽
      造所生之保證責任，只有銀行。至於劉達雄部分，僅生被
      偽造署押，表明代表銀行之旨，就被偽造之署押部分，仍
      屬被害人，併此敘明。
（四）證人戊○○雖於原審證稱：當初為處理丑○○之超然公司
      需求資金事宜，經庚○○介紹說有金主可借錢，但稱金主
      要求有銀行擔保才能借錢，伊才透過一自稱老廖者介紹一
      位自稱「李天后」之人（實係冒用李天后名義），「李天
      后」說可以安排銀行為超然公司擔保，「李天后」並與超
      然公司簽立負責借貸、做專款專用之合約，並稱是第一銀
      行中崙分行作擔保，請超然公司前往開戶，經超然公司開
      戶成功，庚○○即通知金主約定至第一銀行中崙分行附近
      某咖啡廳見面，當時上述之人均到場，還有其他人伊不認
      識，到場後「李天后」拿出其上均空白之系爭本票要求超
      然公司蓋章，經丑○○、王道生蓋章後，「李天后」即取
      回系爭本票，未久「李天后」再拿回來時，其上業經銀行
      為保證及填載日期、金額等，並隨即交付與庚○○等語。
      惟依證人戊○○所提出該「李天后」之國民身分證影本上
      照片所示者，與符合該年籍資料之證人李天后二人顯非同
      一人，證人李天后於原審亦證稱：伊於幾年前曾以萬把塊
      之代價賣身分證給別人等語（見原審卷(三)第77至80頁），
      並有其所提出自己真正之國民身分證影本1份在卷可資對
      照。且觀諸被告丑○○前於88年8月31日第1次接受調查時
      所供述情節，均以斯時係戊○○提供已有印文、簽名之系
      爭本票供其簽發，簽發完成則直接持往第一銀行中崙分行
      會客室與告訴人見面，絲毫未曾提及有「李天后」者進出
      之情形（見第1568號他卷第40頁）；被告丑○○於原審仍
      證稱：自始至終均未見過自稱「李天后」之人，於88 年7
      月28日在第一銀行中崙分行附近某咖啡廳內，系爭本票係
      戊○○所提供等語（見原審卷(三)第149至154頁）；被告庚○○於原審亦證稱：伊並不認識「李天后」之人，戊○○
      確曾提出一張本票等語（見原審卷(三)第157至159頁）。可
      見系爭本票上偽造之印文、簽名是否由「李天后」之人負
      責處理，容值存疑。且證人戊○○前於88年9月14日調查
      站時先陳稱：系爭偽造印文、簽名之本票係庚○○帶同一
      自稱「李天后」者所提供等情，經於同年10月6日調查站
      時質諸被告庚○○時，被告庚○○卻陳稱絲毫不認識該自
      稱「李天后」者，但曾聽聞戊○○所結識一廖姓者背後尚
      有一李姓者（見第1104號偵卷第17頁反面），證人戊○○
      於原審果改稱：該自稱「李天后」者係老廖所介紹云云，
      不僅證詞前後扞格不一，且若如證人戊○○所稱：事前與
      「李天后」係約定為該銀行保證事務，渠等須給付借款金
      額之百分之16，但到期時即會歸還1600萬元，所以「李天
      后」才會寫立借條交付，並提出借條影本為憑（見上揭偵
      卷第38頁），何以「李天后」對處理該銀行保證事宜竟未
      要求任何對價，亦悖於常情，可見被告庚○○及證人戊○○2人係彼此附和杜撰「李天后」者。再參諸被告丑○○
      於原審並證稱：各該與李天后所簽立卷附協議錄、16 00
      萬元借據等係事後配合戊○○要求所簽立，伊簽寫時其上
      已有「李天后」簽名，各該協議錄內容等均屬虛偽等語（
      見原審卷(三)第181頁），並有各該協議錄、借據影本等各
      一份在卷可考（見上揭偵卷第36、38頁），而證人戊○○
      對「李天后」所負責之事務，於原審時初證稱僅負責銀行
      擔保之部分，其後經公訴人詰問以關於超然公司與金主（
      即告訴人）間之借貸應否另簽立文件，相關利息等是否以
      超然公司與「李天后」所簽立協議錄為準，或另有約定一
      事時，其又稱所約定利息伊不清楚，都是由「李天后」主
      導云云以為搪塞，證人戊○○對於此「李天后」究竟負責
      如何之事務處理說詞反覆，衡以若如其所稱係被告丑○○
      簽發完成系爭本票後，才再交由「李天后」至他處由銀行
      於系爭本票保證人欄為保證行為，該銀行擔任保證人前竟
      絲毫無與該本票發票人即超然公司之代表被告丑○○見面
      、核對其信用資力，亦與常情有違，可見此應係證人戊○○所杜撰情節，附表一所示偽造印文、簽名之系爭本票實
      為證人戊○○所提供，已堪認定。至證人戊○○於本院審
      理時到庭證述：這些東西與其他被告都無關等語（見本院
      98年3月4日審判筆錄第6、7頁），然被告丑○○等如何參
      與本案，涉入情形如何，業經本院詳予認定，尚難據此遽
      為有利於被告丑○○等之認定。
（五）再者，被告庚○○前於調查時及偵查中均自承於88年7月
      28日前2日即曾見過戊○○提出1紙其上有銀行蓋用大小章
      之空白本票（見第1104號偵卷第15、121頁），被告丑○○前於調查時則供稱88年7月28日當日在系爭本票上簽發
      擔任發票人時，其上如附表一所示偽造之印文、簽名即已
      存在（見他字卷第40頁），且經原審勘驗各該調查及偵訊
      時之錄音帶內容結果，被告庚○○、丑○○亦確有為此供
      述無訛，有勘驗筆錄一份附卷可稽。以被告丑○○尚未簽
      發系爭本票前，其上已有銀行保證之情狀，足見該銀行保
      證係在不知所保證對象之本票發票人為何人，自亦無從予
      以徵信審核之情況下已完成，此與銀行須經相當審核始有
      可能為擔保甚或在票據上擔任保證人之交易常情迥異。被
      告庚○○既自承係擔任仲介人地位，卻能以此異常之方式
      取得1580萬高額之報酬，對此不符交易常情顯以偽造系爭
      本票行詐欺一事，自難諉為不知。雖證人戊○○於原審又
      稱：庚○○上開供述所指之前曾見過銀行保證之本票僅係
      樣本票云云，惟被告庚○○前開供述內容不僅未曾提及有
      何係樣本票之情形，證人戊○○於調查時已陳稱：伊在88
      年7月28日前從未見過系爭本票等語（見上揭偵卷第34頁
      ），告訴人證稱：係於88年7月28日在第一銀行才第1次見
      到系爭本票（見原審卷(二)第214頁），被告梁鈺椿於原審
      亦稱：從未見過任何本票樣本，該樣本票竟未提交予真正
      須審核該資料之告訴人以資憑信，提出該紙樣本票之目的
      顯屬無稽，是證人戊○○此部分證述應係迴護庚○○之詞
      ，不足採信，尚無從據為有利被告庚○○之認定。
（六）關於被告丑○○之部分，如上開所述，其既自承當日簽發
      系爭本票時即已見到其上有附表一所示印文、簽名存在，
      其嗣後改稱：戊○○持系爭本票給伊蓋章時，其上僅填載
      1億元之面額，其餘均空白，伊叫王道生蓋章後，戊○○
      即拿走該本票，之後又進入咖啡廳將裝有系爭本票之信封
      交給伊，伊對系爭本票如何由銀行經理背書伊均不知情云
      云，顯然僅係附和證人戊○○上揭所為系爭本票係由「李
      天后」偽造之說詞，不足採信。至於被告丑○○於原審已
      自承與告訴人素不相識，借貸該筆高達1億元款項，除簽
      發系爭本票外並未提供任何擔保，其與第一銀行中崙分行
      亦無任何資金往來之情狀，尚未經其簽發之系爭本票上即
      已存在之銀行保證應係偽造一事，其當足以知悉。甚且，
      若如被告丑○○所稱初始係約定借款1億元，須給付出借
      人1年800萬元之利息，仲介費用為百分之10等語，何以給
      付予出借人之利息竟較給付予仲介人為低，亦與常情有違
      。再以其事後交付戊○○2900萬元之部分，復辯稱：係因
      伊在88年7月28日當晚認事情有異，欲向戊○○索回系爭
      本票時，因戊○○稱須先拿出2000萬元云云，惟若如其所
      稱需先返還已取得之借款始得取回系爭本票，其當時既已
      知悉出借人係告訴人而非戊○○，當得將取得之借款直接
      返還予告訴人即可，被告丑○○並自承未當場要求戊○○
      書寫任何字據以為憑信，甚至事後於88年9月間本案經調
      查時，更無端同意戊○○之請而書立其自稱內容不實之承
      諾書、雲從龍公司收據等資料，目的係為幫戊○○脫罪，
      被告丑○○何以自始至終配合戊○○而為，顯悖於常情，
      在在可見被告丑○○向告訴人借款時，即有與參與之證人
      戊○○及其餘被告庚○○等人間朋分該得款之詐欺犯意，
      並共謀為上開詐欺行為。
（七）關於被告子○○之部分，其雖辯稱：伊不懂客語，壬○○○以客語與他人洽談，伊不了解內容，也無主動要求仲介
      費云云。惟告知告訴人須提領1億元現金至第一銀行中崙
      分行之人係被告子○○，業據告訴人及被告梁鈺椿於原審
      一致結證在卷（見原審卷(二)第208頁及反面、卷(三)第141頁
      ），告訴人及被告梁鈺椿並均證稱本案主要與其等洽談者
      均係被告子○○等情，故被告子○○對本案銀行需提供保
      證作為擔保一事自當知情。又告訴人於原審證稱：事後伊
      發覺被騙而詢問子○○時，子○○竟質問伊為何向銀行查
      證，並說不理伊等語（見原審卷(二)第213頁），參以被告
      子○○因本案實際分得1000萬元現款，顯然分擔重要角色
      ，其對本案借款重要擔保物之系爭本票上銀行保證一事，
      竟要求告訴人不能查證，可見其對系爭本票係虛偽保證及
      本件詐財事件非但知情，並有欲防止告訴人追查發覺之舉
      動，其與戊○○、庚○○等人間有犯意聯絡，行為分擔甚
      明。被告子○○上揭辯詞，顯係飾卸之詞，無足採信。
（八）被告丙○○部分，被告子○○雖於原審證稱：丙○○當日
      係依伊要求幫忙載送1億元現金至第一銀行中崙分行，但
      就事前如何與告訴人商談等，丙○○僅負責開車接送，並
      未參與云云。惟告訴人、被告梁鈺椿均證稱：事發前與子
      ○○、辛○○見面時，丙○○均在場等語（見第1568號他
      卷第3頁反面、第20頁反面、原審卷(二)第209頁反面、卷(三)
      第133頁）。參以被告丙○○與被告子○○係夫妻關係，
      與告訴人及其餘被告接洽過程中2人均同進同出，顯見被
      告丙○○事前確有在場見聞並知悉被告子○○等人對告訴
      人資金之運作計劃。被告丙○○亦自承：伊開車載告訴人
      領取1億元後，再載至第一銀行中崙分行，當日子○○收
      受1600萬元，子○○、辛○○、梁鈺椿各分得200萬元之
      佣金，其餘1000萬元由伊保管，伊將其中200萬元（應係
      300萬元）存入女兒李珮帆萬通銀行帳戶內，300萬元存入
      女兒李季陵大眾銀行帳戶內，丑○○再取去200萬元，梁
      鈺椿借走100萬元，餘款現金放在住處保管等語（見第156
      8號他卷第45頁反面），足見被告丙○○不僅參與提領款
      項之詐欺行為，並分配款項予被告辛○○、梁鈺椿、丑○○等人，實際掌控詐得財物之分配，且就其與被告子○○
      所得款項負責保管及處理，涉入程度甚深。被告子○○就
      證人戊○○、被告庚○○等人持系爭本票詐騙告訴人一事
      既已事先知悉，有如上述，衡以被告丙○○與子○○之關
      係，及其上揭事前洽商、當日載送現金、事後分配款項之
      參與行為，堪認被告丙○○亦應知之甚詳，並與渠等彼此
      間有犯意聯絡，行為分擔無誤。被告丙○○辯稱僅負責駕
      車，其餘皆不知情云云，顯與事實不符，不足採信。
（九）被告辛○○雖辯稱：88年7月28日上午己○○向伊稱可以
      做，伊才以電話聯絡子○○等人，但伊當日並未在場云云
      。查：依被告己○○於本院前審到庭供稱：當天是甲○○
      在電話中說有銀行經理名片，然後我打電話給辛○○，辛○○約了子○○，我和甲○○再到衣蝶百貨，到了衣蝶百
      貨辛○○沒有來而是子○○來，甲○○把名片、支票樣本
      給子○○後，子○○就離開，我們並沒有和湯老太太見面
      ，我們沒有和子○○直接聯絡，我們是透過辛○○聯絡等
      語（見上訴審卷第180頁）、於本院前審到庭證述：甲○○當時拿給癸○○名片、支票影印本是第一銀行中崙分行
      ；28日打電話給辛○○係為了告訴他現在有中崙分行願意
      作保證業務；原本請辛○○聯絡匯款到第一銀行，後來到
      合庫時合庫說不能匯款，變成提領現金等語（見上訴審卷
      第180背面、181頁），及證人癸○○於本院前審到庭證述
      ：辛○○打電話約我，甲○○、己○○2人在衣蝶百貨樓
      下說要和我碰面，我就過去和他們碰面，辛○○沒有去衣
      蝶現場等語（見上訴審卷第184頁），依被告己○○及癸○○之上開供述，癸○○係依辛○○之電話聯絡前與己○○、甲○○見面，被告辛○○並未參與癸○○與己○○、
      甲○○於衣蝶百貨之會談，應堪認定，惟被告辛○○亦自
      承：88年7月28日上午己○○打電話給我說有看到別人的
      保證票了，約出來那天己○○拿出來那張票已經蓋好了，
      日期27號的；是不是這張我不敢肯定，反正有看到27 號
      開好票；後來他們在木瓜牛奶，我約他們在前面講，我說
      己○○這張票拿來了，自己看；我是臨時約丙○○夫婦出
      來，跟他們說己○○那邊有票，蓋好了，我即聯絡丙○○
      夫婦見面，我即告知丙○○夫婦要到銀行經理室作，且票
      要重新簽蓋，之後即由丙○○夫婦帶己○○與梁鈺椿、壬○○○見面，聯絡壬○○○提供1億元的事等語（見辯護
      人於98年8月31日庭呈之辛○○88年9月2日於調查站之錄
      音譯文，經本院勘驗結果，譯文內容與錄音光碟大致相符
      ，此有本院98年9月2日勘驗筆錄附卷可稽），就辛○○臨
      時與子○○、丙○○夫婦聯絡乙節而言，核與證人梁鈺椿
      於本院前審到庭證稱：那天我和湯老太太本來要回家，走
      到樓梯口時，癸○○拿銀行經理名片說找到金主，要進行
      借貸關係；我們在樓上，癸○○是後來才上來，我們要回
      家，癸○○才突然拿出來；當天癸○○有和辛○○電話聯
      絡，說是要到銀行等語（見上訴審卷第177背面、178 頁
      ）一致，且被告辛○○就被告甲○○、己○○提示予癸○○過目之業經「銀行保證」票據形式，亦知之甚詳，並曾
      事先對丙○○夫婦言己○○票已經蓋好，要到銀行經理室
      作，票要重新蓋等語，顯見被告辛○○事先已見過由「銀
      行保證」之票據，且被告辛○○曾與被告子○○於木瓜牛
      奶店及衣蝶百貨樓下以外之場所，先於己○○與子○○碰
      面。又被告辛○○雖供稱其所見者係27號的票，然系爭本
      票發票日是88年7月28日、到期日是89年7月27日，參酌己○○於28日當天以電話告知被告辛○○第一銀行中崙分行
      願意作保證業務，己○○、甲○○亦曾出示由「銀行保證
      」票據予丙○○夫婦，且被告辛○○亦對丙○○夫婦言票
      已經蓋好等語，是被告辛○○所見者應係系爭到期日為27
      日之本票。再者，依證人梁鈺椿及被告子○○之供述，被
      告辛○○雖未在場，但仍負責聯絡匯款事宜（按改以提領
      現款）及掌握事情進展，益發顯見被告辛○○涉入之深。
      復參諸告訴人證稱事前數天辛○○均有與其見面接洽籌措
      資金事宜等語（見原審卷(二)第207頁），以被告辛○○事
      前積極與告訴人洽商之參與程度，其顯然欲從仲介告訴人
      相關資金籌措事宜以得利之情狀，其辯稱僅負責將己○○
      、子○○電話各告知對方，由渠2人自行聯絡，具體情形
      伊不知情云云，已與常情有違。抑且，被告辛○○自承事
      後所收受之費用高達300萬元，以其前與告訴人接洽情形
      ，當知此報酬高達告訴人所有資金之百分之3，在尚有其
      他仲介人存在之情形下，仍予收受而絲毫不疑，若非其事
      前即知悉並共謀參與以偽造銀行保證之系爭本票對告訴人
      詐欺取財之行為，當無無端收受此顯逾一般常情報酬之理
      ，其辯稱不知詳情云云，顯圖飾卸，並無可採。
（十）被告己○○部分，其已自承於88年7月28日有見到被告甲○○出示1紙其上已有銀行保證之本票，且以其在現場得
      以見聞擔任借款人之被告丑○○僅分得4600萬元情狀，與
      其當場代其餘被告甲○○、辛○○、庚○○等人所收取報
      酬即達400萬元者相較，其對被告丑○○何以竟同意支付
      此高額費用以借款卻絲毫不疑，並據被告梁鈺椿於警詢陳
      稱：己○○要伊轉告壬○○○不要東問西問，也不要向銀
      行查證本票的事等語（見第1568號他卷第19頁），益見被
      告己○○事前對系爭本票保證人欄上之銀行保證係出於偽
      造，用以詐騙告訴人一事應係知情，其有參與上開行使偽
      造文書、詐欺取財行為，已甚明確。其雖辯稱：丑○○簽
      寫系爭本票時伊不在場云云，惟被告己○○既與證人戊○○、被告庚○○等人以系爭本票偽造銀行保證行為方式詐
      騙告訴人，渠等均係本於共犯結構之犯罪結果，本於共同
      正犯意思互有聯絡、行為互相利用之功能性結構，對其他
      共同正犯所實施之行為，亦應共負共同正犯之責任，故被
      告己○○上揭辯詞，無足採信。雖證人梁鈺椿於本院審理
      時到庭證述：己○○並無對伊說過不要問東問西，也不要
      向銀行查證本票的事等語，惟證人梁鈺椿於本院之證述，
      與其於警詢時之證述不符，且證人即同案被告梁鈺椿於原
      審審理中亦自承有從事相關事務之經驗，又居於資方（即
      告訴人）「仲介人」之地位，若非受人叮囑莫要向銀行查
      證系爭本票銀行保證之效力，證人即同案被告梁鈺椿豈可
      能悖於其處理相關事務之經驗，而未予求證，復衡諸警詢
      時之證述，距案發時較近，印象較為深刻，應以警詢時之
      證述為可採，是證人梁鈺椿於本院之證述，應係事後迴護
      被告己○○之詞，難以採信。
（十一）就被告甲○○部分，業據被告子○○證稱：88年7月28
      日在臺北市○○○路某高雄牛奶大王店內，甲○○有負責
      告知告訴人相關借款情形等語（見原審卷(三)第163頁），
      被告甲○○對該款項往來係借款緣故，且須交付具有銀行
      保證之票據自應知情。且其在告訴人提出1億元現金時亦
      在場分配，其對擔任借款人角色之被告丑○○當場僅取得
      4600萬元，其餘逾半數借款均為其他充當仲介人者悉數分
      配取走等足以見聞之情況下，對此顯然違反一般借款應大
      部分由借款人取得之情竟毫無起疑，事後甚且幫乙○○匯
      出800萬元予被告庚○○，其就以系爭本票偽造銀行保證
      向告訴人詐欺取財一事，顯然與其餘被告間有犯意聯絡，
      行為分擔。被告甲○○於原審雖陳稱案外人乙○○曾提示
      給伊看過本票樣本，但如上述，該本票樣本一事顯係事後
      杜撰之詞，其對該施用詐術之方法顯然事前即已知情，其
      有參與上開犯行，亦甚明確。
（十二）綜上所述，被告丑○○、庚○○、辛○○、子○○、丙○○、己○○、甲○○與同案被告梁鈺椿、王道生等9人
      對於提供告訴人作為借款擔保之系爭本票上附表一所示印
      文、簽名係出於偽造一節，事前彼此應即知悉，卻仍以上
      開方式對告訴人施用詐術，應認渠等均有行使偽造文書及
      詐欺之犯意及行為。本案事證明確，被告丑○○等人犯行
      洵堪認定，應依法論科。
三、論罪科刑部分：被告等人行為後，刑法及罰金罰鍰提高標準
    條例業經修正，並自95年7月1日生效施行，有關本件情形：
（一）刑法第339條第1項詐欺取財罪、第349條第1項之收受贓物
      罪，其法定本刑中關於罰金刑之  規定，因刑法第33 條
      第5款業經修正，罰金最低額由銀元1元提高為新台幣1000
      元以上，並以百元為單位，經新、舊法比較，應以行為時
      之刑法第33條第5款規定有利於被告等人。
（二）修正後刑法第28條雖將「實施」修正為「實行」。其中「
      實施」一語，涵蓋陰謀、預備、著手及實行之概念在內，
      其範  圍較廣；而「實行」則著重於直接從事構成犯罪事
      實之行為，其範圍較狹，是修正後刑法共同正犯之範圍已
      有限縮，共同正犯之範圍既因此而有變動，自屬犯罪後法
      律有變更，而非僅屬純文字修正，經比較結果，以修正後
      刑法有利於被告等人。
（三）刑法第55條關於牽連犯業經刪除，修正前，牽連犯原則上
      應從一重罪處斷，修正後，原則上應併合處罰，比較新、
      舊法結果，以舊法論以牽連犯有利於被告等人。
（四）本件綜合上揭新舊刑法比較之結果，並本於統一性及整體
      性原則，95年7月1日修正施行前之刑法較有利於被告等人
      ，爰一體適用修正前之刑法。
四、被告丑○○、庚○○、辛○○、子○○、丙○○、己○○、
    甲○○等7人冒用第一銀行中崙分行名義（偽由劉達雄名義
    代表該銀行），而偽造該表明係其同意擔任系爭本票保證人
    記載之私文書而交付告訴人以行使之，足以生損害於告訴人
    、劉達雄本人（偽造署押之被害人）及第一銀行中崙分行，
    渠等復以該本票謊稱已獲銀行保證，向告訴人施用詐術，使
    告訴人陷於錯誤而交付9200萬元（1億元扣除800萬元），核
    其等所為，均係犯刑法第216條、第210條之行使偽造私文書
    罪，及同法第339條第1項之詐欺取財罪。被告丑○○等人基
    於單一偽造文書之決意，在系爭本票上偽造如附表一所示印
    文、簽名之行為，係表明由劉達雄代表第一銀行中崙分行擔
    任系爭本票保證人，在時間及空間上均具有密切之關連性，
    無非係欲達同一目的之接續動作，均係本於單一犯意接續進
    行，應為接續犯而屬單純一罪。公訴人原以被告丑○○等7
    人涉犯刑法第201條偽造有價證券罪起訴，惟系爭本票之發
    票人確為其上所載超然公司、代表人丑○○所簽發，並非無
    制作權人冒用有制作權人名義之偽造行為，而其上關於保證
    人欄之記載，僅係表明所載名義人願意擔任保證人之意而屬
    私文書性質，偽造此部分之記載尚與偽造有價證券之行為有
    間，應僅論以行使偽造私文書罪，此業據原審蒞庭檢察官當
    庭變更起訴法條為刑法第216條、第210條行使偽造私文書罪
    （見原審卷(三)第124頁），本院無庸再行諭知變更。另起訴
    書原以被告丑○○等7人係涉犯刑法第339條第1項詐欺取財
    罪起訴，經原審蒞庭檢察官當庭變更為同法第340條常業詐
    欺取財罪，惟被告丑○○等7人上開詐欺取財行為次數僅1次
    ，且係利用告訴人年事已高認可欺，復無任何積極證據堪認
    渠等各有以犯詐欺罪維生之情況，公訴人此部分容有誤會，
    起訴法條應予變更。又戊○○與丑○○等人所為不構成刑法
    第201條或第340條之罪，即非洗錢防制法第9條所列之重大
    犯罪。至於被告丑○○等人上開偽造如附表一所示印文、簽
    名之行為，係表明劉達雄代表第一銀行中崙分行擔任系爭本
    票保證人，為偽造私文書行為之階段行為；偽造私文書之低
    度行為，復為其後行使之高度行為所吸收，均不另論罪。被
    告丑○○、庚○○、辛○○、子○○、丙○○、己○○、甲○○等7人與同案被告梁鈺椿、王道生及案外人戊○○、乙○○間，就上開犯罪，均有犯意聯絡及行為分擔，俱應論以
    正犯。被告丑○○等7人上開行使偽造私文書、詐欺取財之
    行為，有方法、目的之牽連關係，為牽連犯，應從一重之行
    使偽造私文書罪處斷。
五、另起訴書以被告丑○○、庚○○、辛○○、子○○、丙○○
    、己○○、甲○○等7人上揭所為涉有洗錢防制法第2條第1
    款、第9條第1項之掩飾隱匿自己重大犯罪所得財物罪嫌云云
    。按洗錢防制法第2條第1款所指之自己重大犯罪者，限於同
    法第3條所列各款犯罪者，始足當之，而起訴書原以被告丑
    ○○等人涉犯洗錢防制法第3條第2款所列偽造有價證券罪嫌
    ，而將該所得財物予以掩飾、隱匿之部分，業據原審蒞庭檢
    察官變更起訴法條為偽造私文書罪，並變更被告丑○○等人
    所為係涉犯洗錢防制法第3條第5款常業詐欺罪嫌部分，亦經
    本院認定僅屬普通詐欺取財罪，已詳如前述。雖被告丑○○
    等人行為後，洗錢防制法於96年7月11日修正公布，第3條第
    2項將犯刑法第339條普通詐欺罪且犯罪所得在500萬元以上
    者，認定亦屬重大犯罪，惟經比較新舊法，新法之規定對被
    告丑○○等人較為不利，應適用修正前之舊法。而依修正前
    洗錢防制法之規定，被告丑○○等人縱使有就取得如附表二
    所示財物為掩飾、隱匿等行為，亦因各該財物非屬洗錢防制
    法第3條各款所規定重大犯罪所得財物，尚難認應論以同法
    第2條第1項、第9條第1項之掩飾、隱匿自己重大犯罪所得財
    物罪責。是此部分原應為被告丑○○等無罪之諭知，但公訴
    人以此罪嫌與前揭論罪科刑部分有牽連犯之裁判上一罪關係
    ，是此部分爰不另為被告丑○○等人無罪之諭知，併予敘明
    。
四、原審就被告丑○○、庚○○、辛○○、子○○、己○○、甲○○部分據以論罪科刑，固非無見，惟原審未及比較刑法
    之共犯、牽連犯、罰金刑等新舊法之比較適用，又未認定丙○○為正犯，容有未洽。原判決未及就被告辛○○、己○○、甲○○等人部分適用中華民國96年罪犯減刑條例予以減
    刑，亦有違誤。告訴人遭詐騙金額高達9200萬元，受害甚
    鉅，原審僅分別判處被告辛○○等人有期徒刑10月至2年6月
    不等，尚嫌過輕。被告丑○○、庚○○、辛○○、子○○、
    己○○、甲○○等人提起上訴，仍執陳詞否認共同犯罪，固
    無可採，檢察官上訴意旨認原審量刑過輕，則有理由，且原
    判決亦有上開可議之處，應由本院將原判決此部分撤銷改判
    。原審就被告丙○○部分，未予詳究，遽為其等無罪諭知，
    殊有未洽，檢察官以此上訴指摘原判決諭知被告丙○○無罪
    不當，亦有理由，應由本院就原判決被告丙○○部分亦撤銷
    改判。爰審酌被告丑○○、庚○○、辛○○、子○○、丙○○、己○○、甲○○等7人均屬中壯年人，竟起貪念，多人
    串謀、設計向老婦詐取鉅款，使告訴人損失慘重，及其等犯
    罪之動機、目的、手段、詐騙所得高達9200萬元（扣除告訴
    人取得利息800萬元），被告庚○○、辛○○、甲○○迄今
    未賠償告訴人分文，而被告丑○○、子○○、丙○○部分則
    業經臺灣臺北地方法院裁定發還部分款項予告訴人，被告己○○返還告訴人20萬元，有該字據影本可稽，但丑○○、子
    ○○、庚○○、辛○○前均未曾受有期徒刑以上刑之宣告，
    素行良好，被告己○○、甲○○僅78年、81年間各因妨害自
    由、妨害風化案件，經判處罪刑並諭知緩刑後，迄緩刑期滿
    未獲撤銷；被告丙○○僅於75年間因妨害名譽案件，經判處
    有期徒刑8月，素行非差，有本院被告全國前案紀錄表各一
    份在卷可查，及其7人於本案分擔之角色，丑○○、庚○○
    、子○○居於較重要或主導地位，其餘較次要，暨其等犯罪
    後均飾卸之詞，否認犯行，毫無悔意等一切情狀，分別量處
    如主文所示之刑，並就被告辛○○、己○○、甲○○、丙○○均依中華民國96年罪犯減刑條例第2條第1項第3款之規定
    ，將原宣告之刑期減為二分之一。如附表一所示偽造之印文
    、簽名，應均依刑法第219條之規定宣告沒收。
據上論斷，應依刑事訴訟法第369條第1項前段、第364條、第300
條、第299第1項前段，刑法第2條第1項、第28條、第216條、第
210條、第339條第1項、第219條、修正前刑法第55條，中華民國
96年罪犯減刑條例第2條第1項第3款、第7條，判決如主文。
本案經檢察官沈明倫到庭執行職務
中    華    民    國    98    年    12    月    30    日
                    刑事第一庭審判長法  官  葉騰瑞
                                    法  官  王炳梁
                                    法  官  莊明彰
以上正本證明與原本無異。
如不服本判決，應於收受送達後10日內向本院提出上訴書狀，其
未敘述上訴之理由者並得於提起上訴後10日內向本院補提理由書
（均須按他造當事人之人數附繕本）「切勿逕送上級法院」。
                                    書記官  王韻雅
中    華    民    國    98    年    12    月    30    日
附表一：
┌───┬────────┬───────┬──────┐
│編號  │偽造署押之內容  │所  在  位  置│備        註│
│      │及數量          │              │            │
├───┼────────┼───────┼──────┤
│1     │偽造之「第一商業│本票號碼KS9813│            │
│      │銀行中崙分行襄理│92號、面額1億 │            │
│      │」印文1枚。     │元、發票人超然│            │
│      │                │工程有限公司（│            │
│      │                │代表人丑○○）│            │
│      │                │、發票日88年7 │            │
│      │                │月28日之本票上│            │
│      │                │保證人欄      │            │
│      │                │              │            │
│      │                │              │            │
├───┼────────┼───────┼──────┤
│2     │偽造之「劉達雄」│同上          │            │
│      │印文1枚。       │              │            │
│      │                │              │            │
├───┼────────┼───────┼──────┤
│3     │偽造之「劉達雄」│同上          │            │
│      │簽名1枚。       │              │            │
│      │                │              │            │
└───┴────────┴───────┴──────┘
附表二：（資金流向及事後歸還情形）
┌───┬──────┬──────┬────┬────┐
│姓  名│初始得款金額│事後得款分配│實得金額│ 備註   │
│      │            │情形        │        │        │
├───┼──────┼──────┼────┼────┤
│梁鈺樁│當天分得200 │無          │200萬元 │事後已歸│
│      │萬元        │            │        │還告訴人│
│      │            │            │        │壬○○○│
│      │            │            │        │200萬元 │
│      │            │            │        │。      │
├───┼──────┼──────┼────┼────┤
│子○○│當日取得1600│事後另交付嚴│實得1000│事後所存│
│丙○○│萬元後，扣除│輝麗200萬元 │萬元；其│入李珮帆│
│      │當日分別交付│。          │中300萬 │、李季陵│
│      │予梁鈺椿、陳│            │元存入其│各該帳戶│
│      │粕銘各200萬 │            │女兒李珮│內餘款分│
│      │元，剩餘1200│            │帆設於萬│別為197 │
│      │萬元。      │            │通商業銀│萬5912元│
│      │            │            │行桃園分│、300萬 │
│      │            │            │行帳號  │元，以上│
│      │            │            │00000000│共計497 │
│      │            │            │395號帳 │萬5912元│
│      │            │            │戶內，另│，業經臺│
│      │            │            │300萬元 │灣臺北地│
│      │            │            │存入其女│方法院於│
│      │            │            │兒李季陵│93年6月 │
│      │            │            │設於大眾│11日裁定│
│      │            │            │商業銀行│發還予告│
│      │            │            │桃園分行│訴人湯彭│
│      │            │            │帳號    │秀英。  │
│      │            │            │00000000│        │
│      │            │            │1450號帳│        │
│      │            │            │戶內    │        │
│      │            │            │。      │        │
├───┼──────┼──────┼────┼────┤
│己○○│當天取得400 │事後交付陳元│實得120 │於93年3 │
│      │萬元，扣除當│琴80萬元、交│萬元    │月11日返│
│      │日交付予陳粕│付甲○○100 │        │還告訴人│
│      │銘之100萬元 │萬元。      │        │壬○○○│
│      │，剩餘300萬 │            │        │20萬元。│
│      │元。        │            │        │        │
├───┼──────┼──────┼────┼────┤
│辛○○│當日自己○○│無          │實得300 │        │
│      │處取得100萬 │            │萬元    │        │
│      │元、自子○○│            │        │        │
│      │處取得200萬 │            │        │        │
│      │元，以上共計│            │        │        │
│      │300萬元。   │            │        │        │
├───┼──────┼──────┼────┼────┤
│甲○○│其自稱取得  │事後自己○○│不明。  │        │
│      │100萬元，余 │處取得100萬 │        │        │
│      │國星則稱其取│元，其餘得款│        │        │
│      │得400萬元。 │不明。      │        │        │
├───┼──────┼──────┼────┼────┤
│庚○○│當天取得700 │於88年8月3日│實得1580│        │
│      │萬元。      │由己○○匯入│萬元。  │        │
│      │            │80萬元、由余│        │        │
│      │            │國星使用方伊│        │        │
│      │            │利名義現金存│        │        │
│      │            │入800萬元至 │        │        │
│      │            │其設於臺灣中│        │        │
│      │            │小企業銀行帳│        │        │
│      │            │號          │        │        │
│      │            │00000000000 │        │        │
│      │            │號帳戶內。  │        │        │
├───┼──────┼──────┼────┼────┤
│丑○○│當天取得4600│事後復自黃家│實得1900│超然公司│
│      │萬元，其中  │庭處取得200 │萬元。  │前開第一│
│      │2200萬元、  │萬元；另於88│        │銀行中崙│
│      │2000萬元當日│年7月29日、 │        │分行帳戶│
│      │即存入超然公│30日共領款開│        │內之餘款│
│      │司第一銀行中│立600萬元、 │        │1650萬元│
│      │崙分行上開帳│400萬元、400│        │，業經臺│
│      │戶，其餘400 │萬元、400萬 │        │灣臺北地│
│      │萬元當日交予│元之臺支4張 │        │方法院於│
│      │戊○○。    │及領款現金  │        │93年6月 │
│      │            │600萬元、100│        │11日裁定│
│      │            │萬元，共計  │        │發還予告│
│      │            │2500萬元均交│        │訴人湯彭│
│      │            │予戊○○。  │        │秀英。  │
├───┼──────┼──────┼────┼────┤
│王道生│當日自戊○○│            │65萬元  │於95年2 │
│      │處取得65萬元│            │        │月23日返│
│      │。          │            │        │還告訴人│
│      │            │            │        │壬○○○│
├───┼──────┼──────┼────┼────┤
│戊○○│當日自丑○○│事後自丑○○│實得2835│        │
│      │處取得400萬 │處共計取得  │萬元。  │        │
│      │元，交付予王│2500萬元。  │        │        │
│      │道生65萬元，│            │        │        │
│      │剩餘335萬元 │            │        │        │
│      │。          │            │        │        │
├───┼──────┼──────┼────┼────┤
│乙○○│其自稱僅取得│事後曾交付陳│實際得款│        │
│      │400萬元，陳 │元琴800萬元 │不明。  │        │
│      │元琴、戊○○│。          │        │        │
│      │均稱其取得  │            │        │        │
│      │1700萬元。  │            │        │        │
└───┴──────┴──────┴────┴────┘
☆備註：當日告訴人壬○○○已取回八百萬元。


司法院資訊處製作；財團法人民間司法改革基金會備份。
